臺灣高等法院民事判決 
109年度上易字第1133號
上  訴  人  台新國際商業銀行股份有限公司

法定代理人  尚瑞強  


訴訟代理人  劉承穎  
            盧澤松  
被 上訴 人  李利華  
訴訟代理人  林承毅律師
上列當事人間請求清償借款事件，上訴人對於中華民國109年5月
6日臺灣臺北地方法院108年度訴字第4966號第一審判決提起上訴
，本院於109年12月8日言詞辯論終結，判決如下：
        主      文
上訴駁回。
第二審訴訟費用由上訴人負擔。
        事實及理由
一、上訴人主張：被上訴人於民國91年10月28日向伊申辦汽車貸
    款新臺幣（下同）54萬元，伊如數交付借款，被上訴人應按
    年息20%計付利息，並自91年10月30日起至101年10月30日止
    ，按月分期攤還，如有一期未付，即喪失期限利益，但被上
    訴人自92年1月28日起未再還款，餘款50萬5308元本息應一
    次付清等情。爰依消費借貸之規定，求為命被上訴人應給付
    50萬5308元，及自92年1月29日起至清償日止，按年息
　　20%計算利息之判決。
二、被上訴人則以：兩造並無借貸關係，上訴人也未交付金錢。
    況依上訴人所陳，其於92年1月29日即可請求伊還款，惟其
    遲至108年11月4日始提起本件訴訟，其借款返還請求權已罹
　　於15年消滅時效等語，資為抗辯。
三、原審為上訴人全部敗訴之判決，上訴人聲明全部不服，並上
　　訴聲明：㈠原判決廢棄。㈡被上訴人應給付上訴人50萬5308元
    ，及自92年1月29日起至清償日止，按年息20%計算利息。
　　被上訴人答辯聲明：上訴駁回。
四、按請求權因15年間不行使而消滅，但法律所定期間較短者，
    依其規定。消滅時效，自請求權可行使時起算。以不行為為
    目的之請求權，自為行為時起算。消滅時效因請求而中斷。
    時效因請求而中斷者，若於請求後6個月內不起訴，視為不
    中斷。時效完成後，債務人得拒絕給付。主權利因時效消滅
    者，其效力及於從權利。但法律有特別規定者，不在此限，
    民法第125條、第128條前段、第129條第1項第1款、第130條
    、第144條第1項、第146條分別定有明文。經查：
　㈠上訴人主張被上訴人於91年間向其借得54萬元，尚積欠50萬5
    308元本息云云，固提出車輛動產抵押契約書、動產擔保交
    易動產抵押設定登記申請書、催收帳卡、帳戶還款明細查詢
　　、汽車貸款申請書暨客戶基本資料表、授信客戶基本資料登
    記錄單、個人金融產品徵信暨電話照會報告、汽車貸款授信
    審核單、業務人員公司現場親訪報告、撥款/動支申請暨委
    託書為證（依序見原審卷第11-16、87-95、99頁）。縱認上
    訴人對被上訴人確有上開消費借貸請求權，惟上訴人既主張
    被上訴人未依約還款，自92年1月29日起喪失期限利益，應
    清償50萬5308元本息（見原審卷第11、196頁），則上訴人
    斯時即可行使上開請求權，雖其分別於92年4月15日與95年4
    月14日以存證信函催告被上訴人還款（見原審卷第133-135
    頁），惟其並未於6個月內起訴，依前開說明，時效不中斷
　　，上訴人遲至108年11月4日始提起本件訴訟（見原審卷第7-
    11頁），已逾15年，經被上訴人提出時效抗辯，自得拒絕給
    付。是上訴人依消費借貸之規定請求被上訴人給付50萬5308
    元本息云云，自無可取。
　㈡又按票據乃文義證券及無因證券，票據上之權利義務悉依票
    上所載文義定之，與其基礎之原因關係各自獨立（最高法院
    105年度台簡上字第1號判決意旨參照）。上訴人主張其持有
    被上訴人所簽發面額54萬元本票，已就其中51萬7680元，及
    自91年12月28日起至清償日止，按年息20%計算利息，聲請
    原法院以92年度票字第11016號裁定准許強制執行，並執以
    聲請原法院92年度執字第22489號強制執行事件，但未受清
    償，經換發債權憑證，再先後於臺灣新北地方法院99年度司
    執字第78972號、102年度司執字第90418號強制執行事件換
    發債權憑證，被上訴人於執行程序均未表示異議，故消費借
    貸請求權消滅時效已中斷云云（見本院卷第83-85頁）。惟
    依前開說明，上訴人就本票債權聲請強制執行並換發債權憑
    證，僅對於本票債權請求權發生時效中斷效果，本票原因之
    消費借貸請求權並不因此亦發生時效中斷效果。至於本院99
    年度上字第70號判決基礎事實係債務人匯款清償債務，發生
　　民法第129條第1項第2款「承認」之中斷時效效果，此有該
    份判決書可稽（見本院卷第45頁），則上訴人援引該件判決
    主張前開本票債權強制執行對於消費借貸請求權亦發生時效
    中斷效果云云，自無可取。
五、綜上所述，上訴人依消費借貸之規定，請求被上訴人應給付
    50萬5308元，及自92年1月29日起至清償日止，按年息20%計
    算之利息，為無理由，不應准許。原審駁回其訴，經核並無
    違誤，上訴意旨指摘原判決不當，求予廢棄改判，為無理由
　　，應駁回其上訴。
六、本件事證已臻明確，兩造其餘攻擊、防禦方法及證據，經斟
    酌後，認均不足以影響本判決結果，自無逐一詳予論述之必
    要，併予敘明。
七、據上論結，本件上訴為無理由，依民事訴訟法第449條第1項
    、第78條，判決如主文。
中　　華　　民　　國　　109 　年　　12　　月　　22　　日
                  民事第四庭    
                    審判長法  官  傅中樂
                          法  官  管靜怡
                          法  官  吳燁山
正本係照原本作成。
不得上訴。
中　　華　　民　　國　　109 　年　　12　　月　　22　　日
　　　　　　　　　　　　　書記官  高婕馨